【裁判字號】    97,訴,2405
【裁判日期】    981215
【裁判案由】    違反槍砲彈藥刀械管制條例
【裁判全文】
臺灣臺北地方法院刑事判決              97年度訴字第2405號
公  訴  人  臺灣臺北地方法院檢察署檢察官
被      告  己○○
選任辯護人  宋志衡律師
上列被告因違反槍砲彈藥刀械管制條例案件，經檢察官提起公訴
（97年度偵字第23590 號），本院判決如下：
    主  文
己○○未經許可寄藏具有殺傷力之改造手槍，累犯，處有期徒刑
參年貳月，併科罰金新臺幣拾萬元，罰金如易服勞役，以新臺幣
壹仟元折算壹日。扣案仿BERETTA 廠84型半自動改造手槍（槍枝
管制編號：0000000000）壹支（含彈匣壹個）、子彈貳顆均沒收
。
    事  實
一己○○前於民國92年間因竊盜及偽造貨幣等案件，經臺灣基隆
  地方法院以92年度訴字第314號判決分別就詐欺部分判處有期
  徒刑5月（未據上訴而確定），偽造貨幣部分諭知無罪，嗣經
  臺灣高等法院以92年度上訴字第3762號判決撤銷原判決，就偽
  造貨幣部分判處有期徒刑3年1月，並經最高法院以93年度臺上
  字第1541號判決駁回上訴確定。又因違反毒品危害防制條例案
  件，經臺灣基隆地方法院以92年度瑞簡字第34號判決判處有期
  徒刑4月確定。前述3罪經臺灣高等法院以93年度聲字第439號
  裁定定應執行刑有期徒刑3年7月，95年6月30日縮短刑期假釋
  出監，假釋期間交付保護管束，96年7月19日保護管束期滿前
  述假釋未經撤銷而視為執行完畢。其明知甲○○（未據起訴）
  於97年10月15日下午6點50分左右，在臺北縣新店市○○路46
  號唯愛汽車旅館106號房間內所交付，委託其攜回臺北縣新店
  市○○路81巷5弄25號4樓住處保管之改造手槍1支（仿BERETTA
  廠84型半自動改造手槍，槍枝管制編號：0000000000，含彈匣
  1 個）、非制式子彈4顆（甲○○同時交付5顆子彈，其中直徑
  7.9MM之子彈1顆經鑑定結果不具殺傷力）均為具有殺傷力之手
  槍、子彈，屬槍砲彈藥刀械管制條例所管制之槍枝、彈藥，非
  經主管機關許可不得寄藏，仍予收受。嗣己○○於同日晚間9
  點50分左右攜帶前述槍彈準備返回臺北縣新店市○○路81巷5
  弄25號4樓住處，行經臺北縣新店市○○路81巷5弄口時，為接
  獲線報在場埋伏之臺北市政府警察局刑事警察大隊警員丙○○
  、邱建榮、庚○○、戊○○等人，當場自己○○隨身攜帶之手
  提袋內查獲前述槍、彈，始知上情。
二案經臺北市政府警察局移送臺灣臺北地方法院檢察署檢察官偵
  查起訴。
    理  由
一被告以外之人於審判外之言詞或書面陳述，除法律有規定者外
  ，不得作為證據，刑事訴訟法第159 條第1 項固有明文；惟被
  告以外之人於審判外之陳述，雖不符同法第159 條之1 至之4
  規定，而經當事人於審判程序同意作為證據，法院審酌該言詞
  陳述或書面陳述作成時之情況，認為適當者，亦得為證據。又
  當事人、代理人或辯護人於法院調查證據時，知有第159 條第
  1 項不得為證據之情形，而未於言詞辯論終結前聲明異議者，
  視為有前項之同意，同法第159 條之5 亦定有明文。本件公訴
  人及被告己○○、辯護人於本院準備程序及審判程序中對於本
  院所引用之供述及非供述證據之證據能力均表示沒有爭執，且
  迄於言詞辯論終結前未聲明異議。經審酌本院所引用之供述及
  非供述證據資料作成時之情況，核無違法取證或其他瑕疵，認
  為以之作為證據為適當，均得做為證據。
二認定事實所憑之證據及理由：被告己○○雖坦承於97年10月15
  日下午6 點50分左右，在臺北縣新店市○○路46號唯愛汽車旅
  館106 號房間內受甲○○委託，將甲○○交付之物品攜回臺北
  縣新店市○○路81巷5 弄25號4 樓住處保管，及於同日晚間7
  點50分左右行經臺北縣新店市○○路81巷5 弄口時，為警自其
  隨身攜帶之手提袋內查獲扣案槍、彈等事實，但否認公訴人所
  指持有槍、彈之犯行，辯稱：甲○○交付裝有扣案槍、彈之提
  袋時，其本來要打開來看，經甲○○阻止，說裡面是一些藥和
  他自己的證件、護照，所以沒有打開手提袋，不知道裡面有槍
  、彈，為警查獲時，是警察要求其用手摸槍，槍上才會有其指
  紋（本院卷第66頁反面至第67頁）云云。本院認為：
(一)證人即臺北市政府警察局刑事警察大隊警員庚○○於本案審理
  時結證稱：97年10月15日晚間7 點50分左右，線報說被告持有
  槍枝，但不知道放在哪裡，而在臺北縣新店市○○路81巷5 弄
  口埋伏，看見被告後是先對被告盤查，當時被告手上拿著1 個
  塑膠袋，其中1 名警員問被告袋內是什麼東西，被告說是槍枝
  ，由被告打開後，看到報紙包著的東西，不記得誰把報紙打開
  ，打開之後發現是槍枝，就沒有再讓被告拿槍，隔著塑膠袋把
  槍拿走，依照卷內採證照片來看，當天應該有戴手套拿出來，
  但是誰帶手套已經忘記了。現場蒐證照片係由其拍攝，沒有叫
  被告指著槍，只有叫他蹲在旁邊，這是蒐證的程序，從何人身
  上查扣的東西，就會請被查獲的人跟查扣的東西一起拍照存證
  。扣到槍後，用原本的塑膠袋包回去，放在公事包內，再持搜
  索票到被告住處搜索，槍扣案後，就沒有再讓被告碰到槍，且
  在採集指紋之前，其也絕對不會用手碰槍（本院卷第130 頁至
  第132 頁）等語。證人即臺北市政府警察局刑事警察大隊警員
  丙○○於本院審理時結證稱：於97年10月14日接獲線報，說被
  告住處有毒品及槍枝，次日取得搜索票後，就在被告住處及停
  車位置附近埋伏，一直到被告駕駛其自用小客車停妥後，兩旁
  警員上前盤查，看到被告時，他手上拿著1 個手提袋，問他是
  不是己○○，他說是，再問他袋裡是什麼東西，其記得當時被
  告用臺語說「糟了」，再追問他，他才說是槍，從手提袋內拿
  出1 包用報紙或牛皮紙的東西放在地上，被告的手沒有直接碰
  到槍枝，由其戴手套處理槍枝，將紙包裝打開，就是庭呈的採
  證照片編號2 （本院卷第138 頁）中戴手套的人，槍扣案後，
  放在公事包裡由同事保管，直到被告住處時在又取出槍枝，放
  在桌上拍照，都是由警方戴手套處理，因為當時被告已經被戴
  上手銬控制。庭呈的採證照片編號3 （同卷第138 頁）中牛皮
  紙袋是放在塑膠袋裡，查獲被告手提袋時，同時有查獲一些紙
  本及甲○○的證件，現仍保存，因為當時認為與被告無關，所
  以沒有隨案移送（同卷第132 頁反面至第133 頁反面、第136
  頁反面至第137 頁）等語。證人即臺北市政府警察局刑事警察
  大隊警員戊○○於本院審理時結證稱：查獲時槍彈有用紙包起
  來，牛皮紙袋裡是裝毒品，都放在塑膠袋裡（同卷第134 頁反
  面）等語。證人即臺北市政府警察局刑事警察大隊警員乙○○
  於本院審理時結證稱：當天在被告手提袋內查獲手槍、子彈、
  安非他命，槍彈用紙包在一起，材質不記得，牛皮紙袋裡有一
  些紙張，不知道是什麼，被告主動告知手提袋裡面有槍時，是
  很懊惱的表情（同卷第136 頁至同頁反面）等語。由證人庚○○、丙○○、戊○○、乙○○前述證言，參以扣案槍彈經內政
  部警政署刑事警察局（下稱刑事警察局）鑑定結果，認該槍支
  為義大利TANFOGLIO 廠製P19 COMPACT COMBAT口徑9MM 制式半
  自動手槍（槍枝管制編號Z08907，含彈匣1 個），槍管內具6
  條右旋來復線，擊發功能正常，可供擊發同口徑制式子彈使用
  ，具殺傷力；送驗子彈3 顆均非制式子彈，由金屬彈殼組合直
  徑8.9 ±0.5MM 金屬彈頭而成，經採樣1 顆試射結果，可擊發
  ，具殺傷力等情，有該局97年10月30日刑鑑字第0970163508號
  鑑驗書（偵卷第132 頁至第133 頁反面）在卷可憑，足認前述
  證人於接獲線報後，在97年10月15日前往被告住處及停車位置
  附近埋伏，同日晚間9 點50分左右，見被告在臺北縣新店市○○路81巷5 弄口停妥自用小客車下車時攜帶1 塑膠提袋，遂上
  前盤查，經被告告知塑膠提袋內置有槍枝，取出以紙包裝之物
  品，並將該紙包裝打開，始發現槍彈而予扣案等查獲過程屬實
  ，是被告為警查獲時，確持有屬槍砲彈藥刀械管制條例第4 條
  第1 項第1 款所定其他可發射子彈具有殺傷力之扣案改造手槍
  及屬同條項第2 款所定具有殺傷力之子彈等情，堪以認定。
(二)被告雖辯稱當天到場查緝之警員要求其用手摸槍，槍上才會有
  指紋云云。然而，扣案改造手槍經臺北市政府警察局刑事鑑識
  中心以氰丙烯酸酯法處理後，自彈匣底部發現1 枚清晰可辨之
  指紋後，將該枚指紋送刑事警察局以指紋特徵點比對法與被告
  留存之指紋比對檢驗結果，確認該枚指紋被告右拇指指紋相符
  等情，有臺北市政府警察局98年1 月22四北市警鑑字第098300
  01500 號函及檢附之照片（本院卷第34頁至第36頁）、刑事警
  察局97年11月6 日刑紋字第0970164694號鑑驗書及檢附之指紋
  照片、被告指紋卡（偵卷第128 頁至第130 頁）在卷可憑。據
  此，被告留存於扣案改造手槍之右手拇指指紋係自彈匣底部採
  集而得，經與被告右手拇指之指紋紋流方向比對，留存於彈匣
  底部之指紋應係被告使用右手拇指扣按彈匣底部，實施安裝、
  拆卸彈匣等動作時所留存，顯見被告不僅曾檢視扣案改造手槍
  ，並曾實際操作，而非單純碰觸。且依常情言，警員於查緝槍
  砲彈藥案件之過程中，發現嫌疑人持有疑似槍砲彈藥之物品後
  ，為保障警員人身安全，均會避免嫌疑人有使用槍彈之機會，
  縱使有拍照存證之必要，亦無再使嫌疑人碰觸槍彈之可能，而
  依本案採證照片編號3 （本院卷第138 頁）觀之，證人庚○○
  於要求被告與扣案槍彈合照時，被告已遭上銬控制，一旁並有
  警員戒護，亦無被告所辯有以手「摸槍」或「指槍」供證人拍
  照之情形，況依前述被告為警查獲之過程中，槍彈外部均經紙
  包裝，被告自遭查獲後均未碰觸扣案槍枝，參以被告於檢察官
  訊問時即供稱：甲○○將扣案槍彈交其保管時，其已知道是槍
  （偵卷第122 頁），於警員詢問時亦供稱：當天甲○○拿1個
  手提袋說要先寄放其家裡，說手提袋內是1 支槍及他私人物品
  ，當場並有拿出該支槍供其與丁○○看，問說可不可以先放在
  其住處比較安全（同卷第39頁）等語，益證被告自唯愛汽車旅
  館106 號房間準備將扣案槍彈攜回住處前，即已知悉紙包裝之
  物品係手槍及子彈無疑。另被告既供稱因不知袋內有何物品，
  不願配合警員之要求，而拒絕打開牛皮紙袋（本院卷第67頁）
  ，自亦無突然輕率配合警員之要求，以手碰觸槍枝之可能，且
  其於本院審理時復改稱：警察本來要其摸槍，其不願意，後來
  又叫其指槍（本院卷第136 頁）云云，前後供述無一相符，所
  辯顯屬杜撰，不足採信。
(三)由證人丙○○及乙○○前述證言可知，其等於97年10月15日晚
  間自被告攜帶之塑膠提袋中查獲扣案槍彈時，同時於塑膠提袋
  內扣得甲○○之證件及文件，而依證人丙○○於庭後即98年10
  月21日檢送過院之文件影本（本院卷第182 頁至第195 頁）觀
  之，該等文件為甲○○之傳票、信封、起訴書、判決書、隨手
  筆記，並據證人甲○○到庭結證：該等文件均為其所有，其於
  97年10月15日當天在唯愛汽車旅館，確有指示被告將前述物品
  攜回被告住處存放，因為不敢返回其飛駝新村住處（本院卷第
  229 頁、第226 頁反面）等語屬實，參以證人丁○○於檢察官
  訊問時結證稱：當天在唯愛汽車旅館內，甲○○有拿1 包東西
  交給被告保管，裡面有1 支槍，甲○○有拿出來看，說要先寄
  放在被告家（偵卷第113 頁至第114 頁），於警員詢問時證稱
  ：97年10月15日當天晚上，被告帶其前往唯愛汽車旅館106 室
  ，該處是甲○○租的，因為被告到甲○○住處拿了一些甲○○
  私人的東西到唯愛汽車旅館交給甲○○，甲○○看過後又交代
  被告把東西拿到被告家裡，其有聽到甲○○說他的地方被「衝
  」了，東西放在他家不安全，想換個地方藏，才交代被告拿回
  家藏放（偵卷第32頁、第35頁）等語，及被告前述於警詢及檢
  察官訊問時之供述可知，扣案槍彈確係證人甲○○所有，其因
  知悉飛駝新村住處遭警方監控，不敢將扣案槍彈放置前址，而
  於97年10月15日下午6 點50分左右在唯愛汽車旅館106 號房間
  內交予，委託被告藏放臺北縣新店市○○路81巷5 弄25號4 樓
  住處，經被告予以收受後，於攜回前述住處途中遭查獲之情，
  已臻明確。
(四)綜上所述，本件證據明確，已可認定被告有事實欄所載未經許
  可寄藏槍、彈之犯行，應依法論科。
三論罪科刑之依據：核被告所為，係犯槍砲彈藥刀械管制條例第
  8 條第4 項未經許可寄藏具有殺傷力之改造手槍、第12條第4
  項未經許可寄藏子彈等罪。又所謂寄藏，係指行為人受他人之
  委託，而代為收藏，使人不易發現，其保管本身所為之持有，
  乃寄藏之當然結果，持有部分不另論罪。其一持有行為，同時
  持有前述具殺傷力之改造手槍及非制式子彈（4 顆），為想像
  競合犯，從一重之槍砲彈藥刀械管制條例第8 條第4 項未經許
  可寄藏改造手槍罪處斷。公訴人認被告係犯同條項持有具有殺
  傷力之改造手槍、子彈之罪名，尚有未洽，惟既係規定於同一
  條項，自毋庸變更起訴法條。再被告曾有如事實欄所述之犯罪
  科刑執行完畢情形，有臺灣高等法院被告前案紀錄表1 份可參
  ，其受有期徒刑執行完畢後，於5 年內再因故意犯本件有期徒
  刑以上之罪，為累犯，依法加重其刑。另扣案直徑7.9MM 之子
  彈經刑事警察局鑑定結果不具殺傷力，非屬槍砲彈藥刀械管制
  條例第12條第4 項所定之子彈，惟公訴意旨既認被告此部分事
  實與業已起訴並經本院論罪科刑之持有子彈行為同屬一罪，爰
  不另為無罪之諭知。本院審酌雖被告寄藏之槍彈數量非鉅，但
  於本院審理時不僅更易前詞，否認犯行，復任意編造警員要求
  其觸碰槍枝之情節，毫無悔意等一切情狀，量處如主文所示之
  刑，罰金部分並諭知易服勞役之折算標準。扣案改造手槍1 支
  與未經試射具殺傷力之非制式子彈2 顆（直徑8.7MM ±0.5MM
  ），為違禁物，不論屬犯人所有與否，均依刑法第38條第1 項
  第1 款規定諭知沒收；經鑑驗人員採樣試射之子彈2 顆（直徑
  8.7MM ±0.5MM 及8.9MM 各1 顆），試射後已失子彈之性質，
  非屬違禁物，已擊發之彈殼亦非供被告犯罪所用之物，依法均
  不得宣告沒收。
四適用之法條：刑事訴訟法第299 條第1 項前段，槍砲彈藥刀械
  管制條例第8 條第4 項、第12條第4 項，刑法第11條前段、第
  47條第1 項、第55條、第42條第3 項、第38條第1 項第1 款。
五證人甲○○另涉槍砲彈藥刀械管制條例第8 條第4 項、第12條
  第4項持有改造手槍及子彈罪，移由檢察官另為適當之處理，
  附此敘明。
本案經檢察官沈志成到庭執行職務
中    華    民    國    98    年    12    月    15    日
                    刑事第15庭  審判長法  官  廖紋妤
                                      法  官  黃桂興
                                      法  官  邱蓮華
上正本證明與原本無異。
如不服本判決應於收受送達後10日內向本院提出上訴書狀，並應
敘述具體理由；其未敘述上訴理由者，應於上訴期間屆滿後20日
內向本院補提理由書（均須按他造當事人之人數附繕本）「切勿
逕送上級法院」。
                                      書記官  葉宜玲
中    華    民    國    98    年    12    月    15    日
附錄論罪科刑法條
槍砲彈藥刀械管制條例第8條第1項
未經許可，製造、販賣或運輸鋼筆槍、瓦斯槍、麻醉槍、獵槍、
空氣槍或第4 條第1 項第1 款所定其他可發射金屬或子彈具有殺
傷力之各式槍砲者，處無期徒刑或5 年以上有期徒刑，併科新臺
幣1000萬元以下罰金。
槍砲彈藥刀械管制條例第8條第4項
未經許可，持有、寄藏或意圖販賣而陳列第1 項所列槍枝者，處
3年以上10年以下有期徒刑，併科新臺幣700萬元以下罰金。
槍砲彈藥刀械管制條例第12條第4 項
未經許可，持有、寄藏或意圖販賣而陳列子彈者，處5 年以下有
期徒刑，併科新臺幣300萬元以下罰金。

司法院資訊處製作；財團法人民間司法改革基金會備份。
